臺灣雲林地方法院民事判決　　　　　　 100年度簡上字第29號
上　訴　人　白源湘
訴訟代理人　白明貴
被上訴人　　白寧木
訴訟代理人　白景堂
上列當事人間請求損害賠償事件，上訴人對於中華民國100 年6
月30日本院斗六簡易庭第一審判決（99年度六簡字第133 號）提
起上訴，本院於民國100 年11月9 日言詞辯論終結，判決如下：
    主  文
上訴駁回。
第二審訴訟費用由上訴人負擔。
    事實及理由
一、被上訴人起訴主張：
    被上訴人於民國98年12月8 日在雲林縣斗南鎮○○里○○○
    路27號住處前遭上訴人毆打，受有頭部外傷併左眼瞼1.5 公
    分撕裂傷、右手1 乘1 公分擦傷，左上臂挫傷併2 乘2 公分
    瘀青等傷害，並追蹤治療腦部傷及頭昏。又被上訴人受傷後
    已有報案，但警察到場後要求被上訴人先行就醫後再製作筆
    錄，被上訴人即先前往莊診所就診。嗣被上訴人兒子即訴訟
    代理人白景堂從臺北返家後，見被上訴人精神恍惚，於同日
    晚間再帶被上訴人至財團法人天主教若瑟醫院（下稱若瑟醫
    院）檢查有無腦震盪，其後被上訴人於同年月10日再前往莊
    診所敷藥治療，於同年月12日至18日又前往賴成宏外科換藥
    及拆線。又上訴人不法侵害被上訴人之身體，被上訴人依法
    得向上訴人請求損害賠償，被上訴人請求之金額如下：(一)醫
    療費用新臺幣（下同）30,000元。(二)工作損失35,000元：被
    上訴人以務農為生，因遭上訴人毆傷而無法工作，受傷治療
    期間共計40天，其中農田工作35天須請人代勞，1 天工資以
    1,000 元計算，工作損失共計35,000元。(三)非財產上之損害
    100,000 元：上訴人侵害被上訴人之身體、健康，爰依法向
    上訴人請求精神慰撫金100,000 元。綜上，上訴人應給付被
    上訴人之金額共計165,000 元。爰依侵權行為損害賠償之法
    律關係提起本件訴訟，並聲明：上訴人應給付被上訴人165,
    000 元。
二、上訴人未於原審言詞辯論期日到場，惟據其提出之書狀略以
    ：本件衝突發生於98年12月8 日上午11時10分左右，當時上
    訴人毫無招架餘地努力求掙脫，回家後經過10幾分鐘，被上
    訴人才至上訴人住處聲稱其左眉角流血，傷口在何處縫合等
    語。況被上訴人縱有至若瑟醫院就醫，時間亦在當日17時35
    分後，此距事發時間已相差6 個多小時，不合常理。且上訴
    人根本未動手毆打被上訴人，為何被上訴人左、右手臂均有
    瘀青，上訴人實不得而知，故上訴人質疑被上訴人所提出驗
    傷單之可信度。另本件刑事傷害案件尚未終結，被上訴人即
    起訴請求損害賠償，亦不合理等語資為抗辯。
三、原審為上訴人部分敗訴之判決，上訴人對其敗訴部分不服，
    提起上訴，求為廢棄該判決對其不利之部分，除援用原審之
    陳述及舉證，又補稱：兩造起衝突之地點係在雲林縣斗南鎮
    新崙里新崙西路25號至23號之間，而非新崙西路27號前。且
    當時並沒有警察前來瞭解案情，原審只依驗傷單及雲林縣警
    察局斗南分局員警陳明宏之目視即判斷上訴人有毆打被上訴
    人，令人不服。又被上訴人雖稱上訴人對其施以傷害，惟被
    上訴人無法舉出目擊證人以實其說，被上訴人身上之傷口係
    其自己割傷亦不無可能。再者，被上訴人為上訴人之叔叔，
    上訴人對被上訴人心存敬畏，並儘量不要與被上訴人見面，
    可是被上訴人兩次對上訴人提起訴訟均敗訴，對上訴人心存
    怨恨，恰巧98年12月8 日兩造於巷內狹路相逢，被上訴人遂
    誣指上訴人對其傷害，以報復上訴人，如果上訴人有心要傷
    害被上訴人，可想而知被上訴人之傷勢因不至於如此輕微，
    故被上訴人指稱上訴人對其施以傷害行為等情，應屬無據。
    並聲明：1.原判決不利於上訴人之部分廢棄。2.上開廢棄部
    分，被上訴人第一審之訴駁回。3.第一、二審訴訟費用由被
    上訴人負擔。
四、被上訴人對於上訴人之上訴，除援用原審之陳述及舉證外，
    又補稱：上訴人確有傷害被上訴人致被上訴人受有頭部外傷
    併左眼瞼1.5 公分撕裂傷、右手1 乘1 公分擦傷，左上臂挫
    傷併2 乘2 公分瘀青等傷害業經原審認定明確，上訴人矢口
    否認有對被上訴人為傷害之侵權行為，實屬卸責之詞。又上
    訴人訴訟代理人白明貴雖稱其於兩造發生爭執時在場，且未
    見上訴人傷害被上訴人云云，惟白明貴為上訴人之子，其所
    述為偏袒上訴人之詞，又事實上當時白明貴並未在場，其稱
    當時在現場即屬謊言，完全不足採信。並聲明：求為如主文
    所示之判決。
五、兩造不爭執事項：
    上訴人與被上訴人於98年12月8 日在兩造住處附近之巷子內
    ，發生爭執。
六、本件爭點：
(一)、被上訴人所受頭部外傷併左眼瞼1.5 公分撕裂傷、右手1 乘
    1 公分擦傷，左上臂挫傷併2 乘2 公分瘀青等傷害，是否為
    上訴人所造成？
(二)、被上訴人之上開傷害，若是上訴人所造成，上訴人應給付若
    干金額之慰撫金與被上訴人？
(三)、被上訴人之上開傷害，若是上訴人所造成，上訴人應給付若
    干金額之醫療費用與被上訴人？
七、本院之判斷：
(一)、被上訴人主張上訴人於前揭時、地毆打被上訴人，致被上訴
    人受有傷害，並於受傷當天先後前往莊診所及若瑟醫院就診
    之事實，業據被上訴人提出若瑟醫院及莊診所之診斷證明書
    、本院98年度家護字第722 號民事通常保護令等件為證，上
    訴人則否認有傷害被上訴人之事實，並以前揭情詞置辯。觀
    諸前揭診斷證明書所載，被上訴人係於98年12月8 日晚上8
    時28分因受有頭部外傷併左眼瞼1.5 公分撕裂傷、右手1 乘
    1 公分之擦傷、左上臂挫傷併2 乘2 公分瘀青等傷害至若瑟
    醫院急診。另於98年12月8 日及同年月10日因左額頭部裂創
    傷至莊診所敷藥及治療，而被上訴人於莊診所就診之經過，
    經核亦與卷附原審依職權向莊診所調取之被上訴人病歷資料
    相符。又經原審依職權調閱本院98年度家護字第722 號聲請
    通常保護令事件之卷宗，據雲林縣警察局斗南分局於該案中
    以98年12月29日雲警南刑字第0980015436號函覆本院家事法
    庭稱：「白寧木於98年12月8 日11時40分至新崙派出所報案
    ，報案當時承辦員警陳明宏目視白寧木傷勢左眉毛上方有撕
    裂傷流血，左上臂瘀青，該民自行前往醫院就醫後，旋於98
    年12月8 日12時40分到所製作筆錄，未拍照存證」等語。另
    據若瑟醫院於該案中以99年1 月8 日若瑟事字第0990000015
    號函覆本院家事法庭稱：「白寧木先生於98年12月8 日因暈
    眩等症狀至本院急診就醫，當時其左眼瞼有一縫合過的撕裂
    傷，依據病歷紀錄，白寧木先生急診就醫時主訴當日被打，
    左眼瞼撕裂傷口於他院縫合處理，本院無法確定該撕裂傷係
    由何物造成之傷害」等語，並檢送被上訴人之相關病歷影本
    及傷口照片，由上已可認定被上訴人於98年12月8 日11時40
    分至新崙派出所報案前確已受有前揭傷害，並於報案後先前
    往莊診所縫合傷口，再於同日晚間前往若瑟醫院就診之事實
    。而上訴人雖否認有傷害被上訴人之事實，惟參酌上訴人於
    98年12月11日警詢時陳稱：「我於98年12月8 日11時0 分在
    斗南鎮○○里○○鄰○○○路25號前遇見白寧木時，白寧木便
    罵我破水仔、沒頭鬼後再以拳頭毆打我左肩一下、扯住我胸
    前衣服再打左腰部二下，我撥開白寧木扯住我胸前衣服雙手
    後，我便離開返家了，…」等語；及於原審具狀陳稱：「本
    件衝突發生於98年12月8 日上午11時10分左右，當時上訴人
    毫無招架餘地努力求掙脫，回家後經過10幾分鐘，被上訴人
    才至上訴人住處聲稱其左眉角流血，傷口在何處縫合」等語
    ，足見兩造於98年12月8 日上午確有在住處巷口發生衝突，
    且上訴人對被上訴人確實有肢體動作無誤，則以兩造發生肢
    體衝突與被上訴人受傷之時間緊接，又被上訴人所受之傷害
    有眉角撕裂傷並經縫合，所受痛苦不輕，應不可能係被上訴
    人自我傷害後再誣指上訴人，及被上訴人於事發後立即報案
    處理並就診等情以觀，堪信被上訴人所受前揭傷害係上訴人
    於前揭時地之行為所造成，故被上訴人主張其受上訴人之傷
    害之事實，應堪採信，上訴人仍執前詞否認有為傷害被上訴
    人之行為，自非可採。
(二)、又上訴人訴訟代理人白明貴雖稱其於98年12月8 日上午11許
    工作完畢後，自農會返家，於到達雲林縣斗南鎮○○里○○
    ○路25號住處前脫鞋時，有聽到兩造在巷內爭吵的聲音，於
    是步行至巷子轉角處，即看到兩造在巷內為爭執，且觀看了
    好幾分鐘，但並未見到上訴人毆打被上訴人，況且本件係兩
    造各自離開爭執地點以後，經過10分鐘左右被上訴人才來上
    訴人之住處，稱其遭上訴人毆打成傷，故被上訴人所受之傷
    害實非上訴人所造成等語。惟本件經證人白霂森於本院100
    年9 月14日準備程序到庭作證稱：我於98年12月8 日上午11
    許，在雲林縣斗南鎮○○里○○○路25號附近巷子內有看到
    兩造發生爭執，兩造的手有拉來拉去，當時並未見到上訴人
    之訴訟代理人白明貴在場，我只有看見上訴人及被上訴人等
    2 人在場等語。本院認上訴人之訴訟代理人白明貴於事發時
    如確實在場，證人白霂森應不會沒有看到白明貴，故白明貴
    稱其當時在場觀看，應屬無據。況如白明貴當時如確係在場
    觀看，且目睹上訴人並未毆打上訴人，則上訴人於98年12月
    11日警詢時應會對員警告以白明貴當時在場，可以傳白明貴
    到場釐清案情，惟上訴人於當日警詢時並未稱白明貴於事發
    當時在場。又倘白明貴在現場看到兩造發生爭執，並有肢體
    拉扯，衡情其應會上前幫上訴人助勢或幫兩造勸解，惟白明
    貴卻稱其當時只有一直待在巷內轉角處觀看，並未有進一步
    之行動等語（本院卷第40頁、第54頁背面），則白明貴所述
    顯然不符常情，應屬不可採信。
(三)、按因故意或過失，不法侵害他人之權利者，負損害賠償責任
    。不法侵害他人之身體或健康者，對於被害人因此喪失或減
    少勞動能力或增加生活上之需要時，應負損害賠償責任。又
    不法侵害他人之身體、健康、名譽、自由、信用、隱私、貞
    操，或不法侵害其他人格法益而情節重大者，被害人雖非財
    產上之損害，亦得請求賠償相當之金額。民法第184 條第1
    項前段、第193 條第1 項、第195 條第1 項前段分別定有明
    文。本件被上訴人因傷害行為致上訴人受有前揭身體傷害，
    已如前述，被上訴人自得依侵權行為損害賠償之規定請求上
    訴人賠償其所受之損害。茲就被上訴人請求之各項金額審酌
    如下（上訴人請求工作損失部分，經原審駁回，未據被上訴
    人上訴，此部分已確定）：
１、醫療費用：被上訴人固主張其因上訴人之傷害行為而支出醫
    療費用共計30,000元，惟被上訴人僅提出若瑟醫院之門診收
    據2 紙為憑，其上所載被上訴人繳納之醫療費用共計5,145
    元。另觀原審向莊診所所調取被上訴人就本件傷害之就診病
    歷，其上原告2 次就診之自付額及掛號費共計300 元。此外
    ，被上訴人即無法提出其他支出醫療費用之證明，是被上訴
    人請求上訴人給付之醫療費用，僅於5,445 元（計算式：5,
    145 ＋300 ）之範圍內為屬有據，逾此範圍之請求，則屬無
    據。
２、精神慰撫金：被上訴人主張其因上訴人之傷害行為，受有精
    神上之損害，並請求精神慰撫金100,000 元。然慰撫金之多
    寡，應斟酌雙方之身分、地位、資力與加害程度，及其他各
    種情形核定相當之數額，該金額是否相當，自應依實際加害
    情形與被害人所受之痛苦及雙方之身分、地位、經濟狀況等
    關係決定之。最高法院51年度臺上字第223 號判例意旨可資
    參照。本件上訴人確有對被上訴人為傷害行為，已如上述，
    本院審酌兩造為叔姪關係，被上訴人年歲已大，因上訴人之
    傷害行為而受有頭部外傷併左眼瞼撕裂傷、右手擦傷、左上
    臂挫傷併瘀青等傷害，經醫生縫合傷口治療，自受有相當之
    精神上痛苦；而被上訴人為小學肄業，其於98年度並無所得
    資料，名下有房屋及土地各1 筆，財產總額共計2,873,040
    元，另上訴人於98年度則有股利所得597 元，名下有1 筆房
    屋及4 筆土地，財產總額共計8,251,100 元，此有原審依職
    權所調閱之兩造稅務電子閘門財產所得調件明細表在卷可稽
    等一切情狀，認被上訴人請求非財產上損害100,000 元，尚
    嫌過高，應予核減為60,000元，方屬公允。
(四)、從而，被上訴人依侵權行為損害賠償之法律關係，請求上訴
    人給付65,445元（計算式：5,445 ＋60,000），為有理由，
    應予准許，其逾此部分之請求，則無理由，應予駁回。
八、綜上，原審就上揭被上訴人之訴應准許部分，為被上訴人勝
    訴之判決，經核認事用法並無不合。上訴人就其敗訴部分，
    提起上訴，指摘原判決不當，求予廢棄改判如上訴聲明所示
    ，為無理由，應予駁回。
九、本件事證已臻明確，兩造其餘攻擊防禦方法及所提之證據，
    經審酌後認均無礙判決之結果，爰不予一一論述，附此敘明
    。
十、據上論結，本件上訴為無理由，依民事訴訟法第436 條之1
    第3項 、第449 條第1 項、第78條，判決如主文。
中    華    民    國   100    年    11    月    18    日
            民事第二庭    審判長法  官  黃一馨
                                法  官  吳福森
                                法  官  楊昱辰
以上正本係照原本作成。
本判決不得上訴。
中    華    民    國   100    年    11    月    18    日
                                書記官  李松坤